【裁判字號】    90,聲再,366
【裁判日期】    900725
【裁判案由】    聲請再審
【裁判全文】
臺灣高等法院刑事裁定                              九十年度聲再字第三六六號
    再審聲請人
    即受判決人  甲○○
右列聲請人因強盜案件，對於最高法院九十年度台上字第二九一二號中華民國九十年
五月十日確定判決（本院九十年度上訴字第三八二號、臺灣桃園地方法院八十九年度
訴字第一四三六號、臺灣桃園地方法院檢察署八十九年度偵字第一三二三八號），聲
請再審，本院裁定如左：
    主  文
再審之聲請駁回。
    理  由
一、聲請意旨略稱：本案判決確定後，經再審聲請人即被告檢視全部卷證，發現有如
    下之證據，歷審法院於判決時均未加斟酌，自屬確實之新證據，爰依刑事訴訟法
    第四百二十條第一項第六款之規定，聲請再審，茲將再審之理由分述如下：（一
    ）檢察官起訴書之犯罪事實欄記載「惟因甲○○腳程較快而逃脫陳春亭視線，陳
    春亭立即返自家中騎乘機車再追，途經三龍村遇有執行路檢勤務之警員二名，即
    請求共同圍捕甲○○」云云，依此記載，另參偵查卷內陳春亭於民國（下同）八
    十九年九月一日警訊中之供述：「看到甲○○逃跑背影，我先徒步追，但距離愈
    來愈遠，我又折返家裏騎乘機車再追，於三龍村後門看到二位警察路檢，並請求
    圍捕」云云，由此觀之被告早已脫離陳春亭之視線，即非當場可言。否則何況陳
    春亭如係追蹤中，則依陳春亭騎乘機車追捕被告，何以被告經過二名警員身旁，
    警員仍未發現被告行蹤匆忙，是以足見被告應已脫離跟蹤，追躡，而以一般方式
    漫步行走，然原確定判決就此並未加以記載及取捨，實有斟酌之必要。（二）因
    被告被追捕時並不知道陳春亭在後，亦不認識該不詳姓名之路人，固而在離犯罪
    場所一公里以上而猛然經路人從後抱住，而加以掙扎，顯然並無脫免逮捕之意思
    ，而應是以排除不法侵害之意思而掙扎，此部份原確定判決並未加以斟酌，即屬
    確實之新證據云云。
二、按有罪之判決確定後，因發見確實之新證據，足認受有罪判決之人應受無罪、免
    訴、免刑或輕於原判決所認罪名之判決者，固得為受判決人之利益，聲請再審，
    刑事訴訟法第四百二十條第一項第六款定有明文。所謂發見確實之新證據，係指
    當時已經存在而發見在後或審判時未經注意之證據，且就該新證據之本身形式上
  觀察，毋須經調查程序，顯然可認為足以動搖原確定判決者而言（參照最高法院
    三十五年特抗字第二一號、四十年台抗字第二號判例）。設若聲請人所謂之「新
    證據」，於原確定判決判決時已經捨棄不採，衡情即非該刑事訴訟法第四百二十
    條第一項第六款所謂發見之新證據，自不得據為聲請再審之原因。又該款所謂之
    「新證據」，必須可認為確實足以動搖原確定判決，而為受判決人有利之判決者
    為限，若僅係他人於事後追述當時所見情形之空洞言詞，而顯然不足以推翻原確
    定判決所憑之證據者，即非該款所謂確實之新證據。
三、本件再審理由略以：參諸檢察官起訴書之犯罪事實欄記載「惟因甲○○腳程較快
    而逃脫陳春亭視線，陳春亭立即返自家中騎乘機車再追，途經三龍村遇有執行路
    檢勤務之警員二名，即請求共同圍捕甲○○」云云，另參偵查卷內被害人陳春亭
    於八十九年九月一日警訊中之供述：「看到甲○○逃跑背影，我先徒步追，但距
    離愈來愈遠，我又折返家裏騎乘機車再追，於三龍村後門看到二位警察路檢，並
    請求圍捕」云云，由此觀之被告早已脫離陳春亭之視線，即非當場可言。再者因
    被告被追捕時並不知道陳春亭在後，亦不認識該不詳姓名之路人，固而在離犯罪
    場所一公里以上而猛然經路人從後抱住，而加以掙扎，顯然並無脫免逮捕之意思
    。原確定判決竟認定被告因脫免逮捕「當場」「施以強暴」云云，顯有違誤云云
    。
四、但經查本院調取本院九十年度上訴字第三八二號確定判決全部卷宗以觀，該判決
    認定被告「甲○○於八十九年九月一日上午十一時十五分許，途經桃園縣楊梅鎮
    金門里金門新村一七五號前，見該住宅大門未上鎖，認有機可乘，竟意圖為自己
    不法之所有，持其所有客觀上具有危險性足供兇器使用之特級小刀一支，手戴黑
    色手套一雙，無故侵入陳光先上址住宅（侵入住宅部分未據告訴），並隨即著手
    在各個房間逐一翻箱搜尋財物，然行竊尚未得手之際，即為屋主陳光先發覺，甲
    ○○見狀急欲逃跑，推開房間紗門而出（推門時撞及在旁之陳光先，詳見理由五
    所述），陳光先見狀呼喊捉賊，其子陳春亭聞聲即自後尾隨甲○○追出，惟因甲
    ○○腳程較快，陳春亭乃返家騎乘機車續行追捕，於半路有一不詳姓名路人亦乘
    坐機車後座隨同追趕。於同日上午十一時二十五分許，在桃園縣楊梅鎮金門里北
    功新村九之一號前，甲○○見陳春亭業已追及，竟本於脫免逮捕之準強盜犯意，
    當場與陳春亭及該名路人發生扭打，致陳春亭受有左膝深部擦傷之傷害（該名路
    人亦受有傷害，傷害部分均未據告訴），嗣經趕到之警員協助，始合力將甲○○
    逮捕，並當場扣得甲○○所有之上開特級小刀一把、黑色手套一雙。」於理由欄
    第三項亦記載：「按刑法第三百二十九條所謂之當場，不以實施竊盜搶奪者尚未
    離去現場為限，即已離盜所而尚在他人跟蹤追躡中者，仍不失為當場，有最高法
    院二十八年上字第一九八四號判例可資參照。本件被告係在犯罪被發覺後，為脫
    免逮捕，被害人由住宅立即追出，自尚在追躡中，而非中途始遇竊賊，是發生扭
    打行為時自屬當場。」，理由欄第二項亦記載「上開事實業據被害人陳光先及陳
    春亭指訴甚詳，互核相符。又被害人陳春亭對於追捕情形於警訊時詳為指稱：「
    因我與父親陳光先在家裡廚房準備用餐時，突聞父親呼喊抓賊，家裡有小偷，我
    立即從家裡往外追出，看到甲○○逃跑背影，我先徒步追，但距離愈來愈遠，我
    又折返家裡騎乘機車再追，於三龍新村後門看到二位警察路檢，便請求圍捕，之
    後在隔壁北功社區九之一號前追到竊嫌，當時我與一路人合力欲將甲○○逮捕，
    但陳某身材魁梧，極力脫免想逃跑，與我扭打，使我及路人全身多處受傷，最後
    仍被我給制住，與警方共同逮捕」（見偵查卷第十頁反面），於本院稱：「我聽
    到父親大叫，所以才出來：：：因為一路人聽到我父親大叫，就出來，我也出來
    追一下，後來我就回去穿鞋子騎機車要去抓，半路上那位路人問我何事？我說抓
    小偷，他就陪我去追小偷，他坐在我的機車上後座一起去追，路上看到被告後，
    路人就從我的後面跳下去抱被告，我即從前面抱住被告，被告要掙脫，我們三人
    扭轉在地上，我的膝蓋因為姿勢而磨到地上受傷，扭打時順勢將我弄倒，之後警
    察就來了」等情（見本院九十年二月十二日訊問筆錄）。」、「按刑法第三百二
    十九條所謂之脫免逮捕，係指行為人於行竊或搶奪時為人所察覺，而欲將其逮捕
    ，竟以強暴脅迫行為加以抵抗，而得逃逸。本件被告於行竊失風之際，為求擺脫
    在後追趕之被害人，而與被害人陳春亭及路人發生扭打，並有診斷證明書在卷可
    按（見偵查卷第十六頁），依上揭說明，其係為脫免逮捕而對被害人之攔阻、追
    捕行為，以強暴行為加以抵抗，業已該當刑法準強盜罪之犯罪構成要件，尚非如
    其所辯僅係被動反射性地扭動身軀而已。」等語，已分別詳細論究說明被告所為
    應符合準強盜罪之「當場」、「施以強暴」之構成要件，本件聲請人所謂之「新
    證據」，於該確定判決於判決時已經捨棄不採，衡情即非該刑事訴訟法第四百二
    十條第一項第六款所謂發見之新證據，自不得據為聲請再審之原因至明。
五、綜上所述，因聲請人所主張有利判決之「新證據」之再審理由，已為判決前已經
    當事人提出或聲請調查之證據，業經原法院調查斟酌，自難據為聲請再審之理由
    。從而，本件再審之聲請，為無理由，應予駁回。
六、據上論斷，應依刑事訴訟法第四百三十四條第一項規定裁定如主文。
中    華    民    國    九十    年     七     月       二  十  五       日
                              臺灣高等法院刑事第九庭
                                  審判長法  官  李  文  成
                                        法  官  官  有  明
                                        法  官  周  盈  文
右正本證明與原本無異。
如不服本裁定應於收受送達後五日內向本院提出抗告書狀。
                                        書記官  余  姿  慧
中      華      民      國      九十    年     七     月    二 十 五    日


司法院資訊處製作；財團法人民間司法改革基金會備份。
